最　高　行　政　法　院　判　決
                                     100年度判字第1715號
上  訴  人　日商智索工程股份有限公司台南工事事務所
代　表　人　中田泰弘
訴訟代理人　鍾典晏　律師
          　林東翹
被 上訴 人　財政部臺灣省南區國稅局
代　表　人　許春安
上列當事人間營利事業所得稅事件，上訴人對於中華民國98年9
月30日高雄高等行政法院98年度訴字第280號判決，提起上訴，
本院判決如下：
　　主  文
原判決廢棄，發回高雄高等行政法院。
　　理  由
一、被上訴人之代表人原為邱政茂，99年6月30日改由許春安擔
    任，茲據新任代表人具狀承受訴訟，核無不合，應予准許。
二、緣上訴人日商智索工程股份有限公司（下稱日商智索公司）
    於民國（下同）95年4月3日，與台灣智索股份有限公司（下
    稱台灣智索公司）簽訂液晶混合工廠之機械設備買賣及建造
    統包工程合約，議定出售之設備價金為日幣800,000,000元
    、建造工程服務費為日幣321,000,000元，契約簽訂後台灣
    智索公司向海關申報自日本進口液晶混合工廠之機械設備，
    建造工程則由日商智索公司施作，惟該公司未在中華民國辦
    理營業登記，即開始施作建造工程，並自95年5月至96年3月
    期間，先後取得台灣智索公司給付之設備及勞務報酬共計新
    臺幣（以下金額未標明為日幣者，均為新臺幣）109,937,19
    0元，至97年2月1日始以日商智索公司台南工事事務所名義
    ，並以其施工地址即台灣智索公司公司地址臺南縣善化鎮（
    現改制為臺南市善化區）臺南科學○○○區○○○路6號為
    其營業地址，向被上訴人所屬臺南縣分局（已改名為新營分
    局，以下簡稱臺南縣國稅分局）辦理營業登記，經該分局於
    同月19日核准後，即向該分局補報95年5月至96年3月間之銷
    售額109,937,190元，臺南縣國稅分局以上訴人至97年2月19
    日甫申請設籍課稅，礙難受理，而以97年4月30日南區國稅
    南縣三字第0970003872號函駁回上訴人之申請。嗣由台灣智
    索公司於97年5月20日以其受上訴人委託，為上訴人在中華
    民國境內之營業代理人，代理上訴人辦理「臺灣液晶混合工
    廠機器供應合約」，在中華民國境內之營業稅及營利事業所
    得稅結算申報。經臺南縣國稅分局以97年5月28日南區國稅
    南縣三字第0970012474號函復台灣智索公司，略謂日商智索
    公司台南工事事務所於97年2月19日前在臺既無固定營業場
    所，而有銷售勞務者，買受人台灣智索公司應依加值型及非
    加值型營業稅法第36條之規定辦理，貴公司所申請內容於法
    不合礙難受理。並以97年6月24日南區國稅南縣二字第09700
    19586號函，以台灣智索公司支付日商智索公司建造工程服
    務費19,937,190元，未依所得稅法第88條及第92條規定扣繳
    稅款，檢送「補繳各類所得扣繳稅額繳款書」5紙，請依限
    補繳應扣未扣之稅款及補報憑單。其後又由上訴人以97年7
    月1日智工稅001號函及97年7月9日智工稅002號函向臺南縣
    國稅分局補報其95年5月起至97年2月止之營業稅及營利事業
    所得稅，經臺南縣國稅分局以97年7月17日南區國稅南縣三
    字第0970021125號函復補報不符規定，業經其以97年4月30
    日南區國稅南縣三字第0970003872號函駁回上訴人之申請，
    並檢還申報書及其附件。並於97年8月13日以97年度財所得
    字第73097100664號裁處書，處台灣智索公司負責人罰鍰22,
    500元。上訴人乃向財政部提起訴願，經財政部訴願決定駁
    回，上訴人仍不服向原審法院提起行政訴訟，經原判決駁回
    其訴，上訴人乃提起本件上訴。
三、上訴人起訴主張：(一)按所得稅法第10條第1項前段及加值型
    及非加值型營業稅法（下稱營業稅法）施行細則第4條分別
    規定有關固定營業場所之定義，俱未以「辦理營業登記」為
    要件，被上訴人以有無「辦理營業登記」作為認定在臺有無
    固定營業場所之依據，顯已增加法令所無之限制，違反租稅
    法定原則；且訴願決定亦明確表示有無固定營業場所，非以
    「已辦理營業登記」為要件；本件上訴人於境內提供勞務非
    僅限監工、試車及技術合作，亦未向主管稽徵機關申請准予
    免辦營業登記，故自應辦理營業登記並申報所得。又依財政
    部86年12月18日台財稅第861930270號函釋可知，設籍課稅
    前如有銷售所得亦須自動補辦結算申報，故被上訴人所持未
    設籍登記即無固定營業場所之見解，顯與法令相悖；依日商
    智索公司於95年4月3日與台灣智索公司簽訂液晶混合工廠之
    機械設備建造統包工程合約（下稱系爭合約）內容，日商智
    索公司有派員常駐在南部科學工業園區台灣智索公司工廠所
    在地之必要，且事實上亦長期派員常駐在台灣智索公司工廠
    所在地從事機器設備之安裝等服務，自應認其有固定營業場
    所；財政部97年11月5日台財稅第09704555660號函釋亦採同
    一觀念，稅捐機關不應為其有利即逕自變更見解；營業登記
    係為營利事業所得稅、營業稅或娛樂稅之課徵所要求之登記
    義務，其目的僅在確立稅籍（財政部63年9月20日臺財稅第3
    6998號函釋參照），即使未完成稅籍登記，亦不能因而減緩
    營利事業或營業人之納稅義務，有本院61年判字第416號及
    69年判字第58號判例可參。是以，本件上訴人為設有固定營
    業場所之外國營業人，被上訴人逕以其未辦理營業登記，即
    認無固定營業場所，顯然無據。(二)訴願決定援引財政部75年
    2月17日臺稅二發第7521389號函釋，認「監工、試車或其他
    技術合作」類此勞務係免辦營業登記，亦即提供此勞務之場
    所即難認屬「固定營業場所」，顯有邏輯之違誤，蓋日商智
    索公司倘僅單純提供免辦營業登記之勞務內容，何以在97年
    2月19日上訴人又能順利完成設籍登記？就上訴人業已設籍
    登記之事實以觀，可證上訴人自提供勞務時（95年間）即須
    辦理設籍登記而未辦，而非不須辦理設籍登記；上訴人是否
    辦理營業登記，只得論以是否違反稅捐協力義務之行為罰，
    而對納稅義務人所得如何計算，應採何種申報方式等問題，
    不能因有無辦理登記而異，依實質課稅原則，日商智索公司
    在中華民國有來源所得，且有固定營業場所之事實，被上訴
    人僅因上訴人不及於勞務提供前完成設籍登記，即否認上訴
    人有依法申報義務，顯與相關法規規定相悖；倘被上訴人否
    准上訴人補報營業稅及營利事業所得稅，認為本件應由買受
    人台灣智索公司辦理扣繳，自與稅捐稽徵法第48條之1於設
    籍登記前均得自動補報免罰之規定牴觸；再者，如國內營利
    事業自動補報補繳其營業登記前之營利事業所得稅，稅捐稽
    徵機關同意其採申報方式核實認定其所得，則就外國營利事
    業亦應可採申報方式報繳其在臺營利事業所得稅，不得因其
    非國內營利事業而異其處理方式；至日商智索公司派遣日本
    工程人員來臺提供勞務，並由其給付來臺工程人員薪資，並
    不影響其中華民國來源所得之申報及繳納方式，只要其在臺
    有固定營業場所，依據所得稅法第98條之1規定，其在臺所
    得即應依所得稅法施行細則第49條第2項規定，其所得仍須
    由在臺分支機構（即上訴人）申報繳納，其所影響者僅為總
    機構在臺所得之計算。故上訴人依規定代日商智索公司補申
    報營業稅及其在臺所得，與法相符。(三)本件依上訴人主張有
    固定營業場所，按結算申報方式計算本稅稅額為12,431,788
    元；另依被上訴人主張無固定營業場所，按就源扣繳方式計
    算本稅稅額為12,389,361元，加計1倍罰鍰12,389,361元，
    合計為24,778,722元，另上訴人所需補開統一發票5,235,10
    4元，故本件上訴人之訴訟利益為17,582,038元，請求判決
    廢棄原判決，被上訴人應受理上訴人補申報95、96年度營利
    事業所得稅案，並作成核稅處分。
四、被上訴人則以：(一)本件日商智索公司在臺並無營業代理人，
    為上訴人所不爭。依系爭合約書日商智索公司取得之技術服
    務報酬應屬財政部75年2月17日台稅二發第7521389號函釋中
    所稱之「監工、試車或其他技術合作」範圍，依該函釋意旨
    ，類此勞務係免辦營業登記，亦即提供此勞務之場所即難認
    屬「固定營業場所」。上訴人主張日商智索公司派員至我國
    境內提供相關技術支援服務時，日商智索公司即具有固定營
    業場所之事實，惟上訴人至今仍未提出其在臺有設分支機構
    、固定營業場所之具體證明，尚難採據。故行為時日商智索
    公司總機構在國外，於中華民國境內，無營業代理人及固定
    營業場所而有銷售勞務，自應由勞務買受人台灣智索公司於
    給付報酬時，依所得稅法第88條第1項第2款及第89條第1項
    第2款規定辦理扣繳，始為適法。(二)至於上訴人主張依本院
    61年判字第416號及69年判字第58號判例意旨，查所揭示之
    判決係指營業人（或個人）未辦營業登記，擅自營業案經查
    獲，主管稽徵機關得依查得資料，核定其營業額計徵營業稅
    ，其規範之對象及情節與本件有別。另稅捐稽徵機關核准上
    訴人之設籍登記，係依營業稅法第28條前段及營業登記規則
    第2條第4項規定，故被上訴人於97年2月19日核准上訴人設
    籍課稅登記，與上訴人於95年5月至96年3月間是否具有「固
    定營業場所」，並無相關，不能混為一談。是本件於納稅義
    務發生時，即應由給付人台灣智索公司於給付時扣繳，上訴
    人主張應由其辦理所得稅結算申報，顯係誤解法令。(三)又觀
    所得稅法第98條之1規定可知，並非外國廠商在我國境內提
    供機械安裝、操作及後續之維修服務即一定有固定營業場所
    ，故租稅之課徵應以在行為時之稅法規範為準，否則稅法之
    規定形同具文，所得稅法扣繳規定亦形同虛設。本件係源於
    本國公司給付報酬予境外公司，行為時自應依法辦理扣繳，
    故不得以事後始設立之營利事業（即上訴人），翼求補辦理
    95年度及96年度營利事業所稅結算申報來免除扣繳義務人依
    規定應扣繳義務，是被上訴人不予受理上訴人補辦結算申報
    ，依法並無違誤。(四)又依公司法第386條規定，本件經詢據
    南部科學工業園區管理局97年7月11日南商字第0970016688
    號函及經濟部98年8月5日經授商字第09801174460號函，並
    無上訴人報備及設立登記之資料，顯見行為時日商智索公司
    在中華民國境內未設分支機構及營業代理人。另上訴人主張
    交易合約具延續性，其後續勞務係由上訴人負責完成，惟查
    上訴人設籍登記迄今，其每期之營業稅申報銷售額資料均為
    0元，顯無營業之跡象，上訴人主張核不足採等語，資為抗
    辯，求判決駁回上訴人之訴。
五、原判決以：(一)本件最終應由納稅義務人日商智索公司負擔之
    營利事業所得稅僅為12,389,361元，至台灣智索公司代表人
    因違反扣繳義務而被處1倍罰鍰12,389,361元，並非由納稅
    義務人日商智索公司負擔，蓋法人為法律上之獨立人格者，
    不同公司組織之法人或法人與自然人間均係個別之權利義務
    主體，不容混為一談。上訴人將台灣智索公司代表人因違反
    扣繳義務行為應受罰鍰計為上訴人或其總機構應負擔項目，
    顯有錯誤。則將上開被上訴人命扣繳義務人補繳應徵營利事
    業所得稅12,389,361元與上訴人自行補報補繳之稅額12,431
    ,788元比較之結果，上訴人自行補報補繳之所得稅額反而比
    被上訴人命扣繳義務人補繳之所得稅額增加42,427元。依此
    觀察，被上訴人否准上訴人補報繳日商智索公司95年5月至
    96年3月在我國境內銷售勞務予台灣智索公司之營利事業所
    得稅之處分，乃對其有利，上訴人訴請撤銷，並無訴之利益
    ，而欠缺權利保護必要，上訴人主張其訴之利益為17,582,
    038元，如上所述，顯係誤解，並不足採。(二)外國營利事業
    在中華民國境內未設固定營業場所或營業代理人者，有所得
    稅法第88條規定各類所得時，依同法第73條規定，其營利事
    業所得稅應由第89條第1項第2款規定之扣繳義務人或其營業
    代理人負責，向該管稽徵機關申報納稅。惟外國營利事業要
    委託營業代理人，應向稽徵機關申請核備，並取得營利事業
    統一編號（財政部69年1月30日台財稅第30916號函參照）；
    若要在中華民國境內設置固定營業場所，則應辦理營業登記
    ，且單獨設立帳簿，計算其營利事業所得額課稅，此觀之營
    業稅法第28條及所得稅法第41條規定自明。諸前開規定及說
    明，台灣智索公司自應於給付系爭勞務報酬予日商智索公司
    時，由其事業負責人依規定之扣繳率扣繳之，不適用所得稅
    法第71條關於結算申報之規定。至查財政部86年12月18日臺
    財稅第861930270號函釋，乃係對營業人報繳營業稅所為之
    釋示，核與本件營利事業所得稅之報繳程序無涉，且該函釋
    係指營業人經設籍課稅後，就其設籍課稅前之銷售額，於未
    經檢舉及查獲前，已自動於銷售貨物或勞務「當期」補開統
    一發票，並於「當期法定申報期限內」依法報繳者，其於報
    繳前經查獲該補開統一發票之銷售額部分，可免按營業稅法
    第51條第1款及稅捐稽徵法第44條規定處罰。另財政部97年
    11月5日臺財稅字第09704555660號函釋，係財政部就個人出
    租自有建物或承租他人建物出租予第三人需課徵營業稅之情
    形所為令釋，與本件情形不同，自無從比附援引。再者，營
    業登記之目的在確立稅籍，以利營業稅及營利事業所得稅之
    課徵，即使未完成稅籍登記，亦不能因而減免營利事業或營
    業人之納稅義務，固有財政部63年9月20日臺財稅字第36998
    號函釋及本院61年判字第416號、69年判字第58號判例可參
    。如台灣智索公司當時有依法扣繳該稅款，最終之納稅義務
    人仍為日商智索公司，不致因未完成分支機構營業登記，而
    減緩營利事業所得稅之課徵。綜上，上訴人起訴意旨求為撤
    銷，及請求被上訴人應受理上訴人補申報95、96年度營利事
    業所得稅，並作成核稅處分，既無理由，又無訴之利益，而
    駁回上訴人之訴。
六、上訴人上訴意旨略謂：(一)查原判決認定上訴人申報繳納之95
    、96年度應納營所稅合計為12,431,788元，惟其中12,431,
    788元中包含滯報金60,000元，上訴人自行補報補繳之稅款
    應為12,371,788元。倘採被上訴人所謂之扣繳，則台灣智索
    公司即補繳計12,389,361元，金額相差17,573元，因此，上
    訴人採自動補結算方式申報，進而享受降低稅額負擔之利益
    ；然原判決竟認定採補結算申報方式，反而認定稅額增加42
    ,427元，認事用法實有違誤，因而，原判決認定上訴人無訴
    之利益，實有適用法令不當之違誤。(二)上訴人為所得稅法第
    25條所稱之營利事業，上訴人亦獲得被上訴人關於適用所得
    稅法第25條核准在案，因此，扣繳義務人應為給付人即台灣
    智索公司，而非負責人後藤泰行（即台灣智索代表人），原
    判決認定扣繳義務人為後藤泰行，即有適用法條不當之錯誤
    。(三)按營業稅法施行細則第4條及所得稅法第10條有關固定
    營業場所之規定，並未規定以「辦理營業登記」為要件。且
    本件訴願決定書於第5頁(四)段亦認有無固定營業場所不以設
    籍登記為其要件，上訴人於原審亦提出財政部解釋函令，認
    為固定營業場所不以辦理登記為必要得以證明。惟原判決對
    於上訴人提出之稅捐實務見解未採，亦未敘明未採之依據，
    顯有適用法令及不備理由之違誤。原判決就上訴人提出財政
    部臺財稅字第8613930270號函及09704555660號函，僅以與
    本案不同，不得比附援引云云，率以不予適用，就上訴人以
    上開函釋為據，主張固定營業場所認定，不須營業登記為要
    件乙節，未置一詞，逕以上訴人於97年2月19日為設籍登記
    後，日商智索公司在臺方有固定營業場所之事實，顯與上述
    法律規定及稅捐稽徵實務相悖，因此判決有適用法令不當之
    違誤。(四)上訴人於原審庭訊時，當庭庭呈95年間至97年間日
    商智索公司在臺有提供勞務之證據，原判決對上訴人提出之
    事證未予採信，亦未敘明未採之理由，顯有判決不備理由之
    違誤。且上述證據足以證明上訴人確實派員自日本前來臺灣
    提供工程設計及設計設備文件之提供、設備安裝、技術輔導
    、技術移轉及校正、測試等服務，且訴外人台灣智索公司有
    給付日幣321,000,000圓作為上訴人工程服務價款，顯見上
    訴人確實有在臺銷售機器設備及提供勞務之事實，然原判決
    對此未置一詞，逕自認定上訴人95年間至97年間日商智索公
    司在臺無固定營業場所，實有判決不備理由之情事。又惟原
    判決仍認為上訴人於97年2月19日為設籍登記後，始有固定
    營業場所之事實云云，然何以日商智索公司自97年2月19日
    起方有固定營業場所之事實，均未敘明採信之理由，有判決
    不備理由之違誤。(五)財政部97年11月21日函日商智索公司自
    95年4月3日起關於勞務收入適用所得稅法第25條計算營利事
    業所得額，即以認定上訴人自95年4月3日起有提供勞務及機
    器設備安裝等事實，同時間上訴人即為日商智索公司之在臺
    分支機構。足見原判決與被上訴人認定日商智索公司自97年
    2月19日起方有固定營業場所之認定，有違實情，判決理由
    矛盾。(六)退萬步言，縱如原判決認定設籍前上訴人無固定營
    業場所，則上訴人未在中華民國境內銷售貨物（業主進口）
    應無須申報機器設備收入，被上訴人不應對機器設備收入要
    求訴外人台灣智索公司為扣繳，然本件被上訴人主張對訴外
    人台灣智索公司要求應就「銷售機器設備」及「提供勞務」
    收入履行扣繳義務，既以業主名義進口之國際貿易並無任何
    需扣繳之規定，顯見被上訴人所持之意見矛盾至極，然原判
    決未為審究，即予以維持，亦有未妥，求為判決廢棄原判決
    ，並撤銷訴願決定及原處分。
七、本院查：
  (一)按所得稅法第3條第3項規定：「營利事業之總機構在中華民
    國境外，而有中華民國來源所得者，應就其中華民國境內之
    營利事業所得，依本法規定課徵營利事業所得稅。」同法第
    41條規定：「營利事業之總機構在中華民國境外，其在中華
    民國境內之『固定營業場所』或營業代理人，應單獨設立帳
    簿，並計算其營利事業所得額課稅。」同法第10條第1項規
    定：「本法稱『固定營業場所，係指經營事業之固定場所』
    ，包括管理處、分支機構、事務所、工廠、『工作場』、棧
    房、礦場及建築工程場所。但專為採購貨品用之倉棧或保養
    場所，其非用以加工製造貨品者，不在此限。」另營業稅法
    施行細則第4條規定：「本法稱『固定營業場所，指經營銷
    售貨物或勞務事業之固定場所』，包括總機構、管理處、分
    公司、事務所、工廠、保養廠、『工作場』、機房、倉棧、
    礦場、建築工程場所、展售場所、連絡處、辦事處、服務站
    、營業所、分店、門市部、拍賣場及其他類似之場所。」所
    得稅法施行細則第49條第2項規定：「……總機構在中華民
    國境外，而有固定營業場所在中華民國境內者，應由其固定
    營業場所分別向其申報時登記地之稽徵機關辦理申報。」財
    政部67年5月2日台財稅字第32861號亦函釋稱：「日商××
    會社在我國境內所設台北公司之營業項目中，既無承辦工程
    業務，該會社因與××石油化學股份有限公司簽訂建廠工程
    合約，在××縣從事工程業務所設立之工作場所，可依所得
    稅法施行細則第49條規定，向准其為稅籍登記之××縣稅捐
    處辦理營利事業所得稅結算申報（舊制），免由該會社之台
    北分公司合併報繳。」是依上開法律、施行細則規定及財政
    部解釋，均一致認為總機構在中華民國境外，而有固定營業
    場所在中華民國境內者，應由其固定營業場所分別向其申報
    時登記地之稽徵機關辦理申報。而所稱固定營業場所，指經
    營銷售貨物或勞務事業之固定場所，包括營利事業之「工作
    場」在內，並非以該營利事業已在我國辦理營業登記為準。
    就此，本件訴願決定理由四亦稱：「(一)……(二)惟查『外國事
    業』在中華民國境內有第88條規定之各項所得而應納所得稅
    時，應適用所得稅法第71條關於結算申報之規定，或係應由
    扣繳義務人於給付時，依銷售勞務，其營業稅之繳納，係以
    其有無『固定營業場所』為區分標準，而有不同之報繳方式
    ，其有固定營業場所者，即得適用結算申報之規定，無固定
    營業場所者，則由扣繳義務人於給付時，依規定扣繳之。(三)
    而所謂『固定營業場所』，依首揭所得稅法第10條第1項規
    定，係指『經營事業之固定場所，包括管理處、分公司、事
    務所、工廠、保養廠、工作場、機房、倉棧、礦場、建築工
    程場所、展售場所、連絡處、辦事處、服務站、營業所、分
    店、門市部、拍賣場及其他類似之場所。但專為採購貨品用
    之倉棧或保養場所，其非用以加工製造貨品者，不在此限。
    』並無以『已辦理營業登記』為要件。(四)本件原處分並未究
    明訴願人在97年2月19日之前，是否在我國境內已有『固定
    營業場所』，逕以『日商智索公司於97年1月8日之股東會議
    決議在臺成立工事事務所，且設立申請書中註明開業日期為
    97年2月1日』與『訴願人與台灣智索公司訂立租賃合約書之
    租賃期限為自97年2月至98年1月止』及『訴願人於97年2月
    19日始辦理營業設籍課稅』為由，認為訴願人於設立後，始
    在我國境內設有固定營業場所，是否符合所得稅法第10條第
    1項關於『固定營業場所』之定義，要非無疑。」所採之法
    律見解亦與上開法律、施行細則及該部已往之解釋相同，原
    處分駁回上訴人補報補繳營利事業所得稅之理由，顯與前開
    法律規定意旨不合。
  (二)原判決謂行為時營業稅法第28條規定：「營業人之總機構及
    其他固定營業場所，應於開始營業前，分別向主管稽徵機關
    申請營業登記。登記有關事項，由財政部定之。」故外國人
    要在中華民國境內設置固定營業場所，應辦理「營業登記」
    ，且單獨設立帳簿，計算其營利事業所得額課稅乙節，查上
    開規定，乃係法律規範營利事業在中華民國銷售貨物或勞務
    應辦之事項，以利稽徵機關查核，並非謂外國營利事業若在
    中華民國有固定營業場所，而未辦理營業登記或未單獨設立
    帳簿，即謂該營利事業無固定營業場所，進而謂該營利事業
    即不得申報及繳納營業稅及營利事業所得稅，稽徵機關亦不
    得對之課徵營業稅及營利事業所得稅，原判決上開理由，亦
    有未洽。
  (三)再查原判決以本件最終應由納稅義務人日商智索公司負擔之
    營利事業所得稅僅為12,389,361元，至台灣智索公司代表人
    因違反扣繳義務而被處1倍罰鍰12,389,361元，並非由納稅
    義務人日商智索公司負擔，蓋法人為法律上之獨立人格者，
    不同公司組織之法人或法人與自然人間均係個別之權利義務
    主體，不容混為一談。上訴人將台灣智索公司代表人因違反
    扣繳義務行為應受罰鍰計為上訴人或其總機構應負擔項目，
    顯有錯誤。則將上開被上訴人命扣繳義務人補繳應徵營利事
    業所得稅12,389,361元與上訴人自行補報補繳之稅額12,431
    ,788元比較之結果，上訴人自行補報補繳之所得稅額反而比
    被上訴人命扣繳義務人補繳之所得稅額增加42,427元。依此
    觀察，被上訴人否准上訴人補報補繳日商智索公司95年5月
    至96年3月在我國境內銷售勞務予台灣智索公司之營利事業
    所得稅之處分，乃對其有利，上訴人訴請撤銷，並無訴之利
    益，而欠缺權利保護必要，上訴人主張其訴之利益為17,582
    ,038元，如上所述，顯係誤解，並不足採乙節。經查憲法第
    19條規定：「人民有依法律納稅之義務。」故人民之納稅義
    務係以法律規定之範圍為限，倘稽徵機關逾越法律規定，對
    人民課徵稅捐，人民即有依憲法第16條規定，提起訴願及訴
    訟之權利。從而，納稅固為人民之義務，惟申報稅捐，關係
    納稅義務人提起訴願及訴訟之權利，倘稽徵機關違法拒絕受
    理，即影響納稅義務人提起訴願及訴訟之權利，自有權利保
    護必要。況本件被上訴人97年7月24日南區國稅南縣二字第
    0970015381號函通知台灣智索公司，應依各類所得扣繳標準
    第3條第1項第9款規定，按其給付上訴人工程款「百分之20
    」之扣繳稅率，辦理扣繳，並於代扣稅款之10日內，將所扣
    稅款向國庫繳清，及向該管稽徵機關申報核驗。被上訴人既
    係命台灣智索公司扣繳上訴人之營利事業所得稅，則其扣繳
    之結果，即屬應由上訴人負擔之稅款。上開就源扣繳之稅率
    ，因無成本支出可資扣除，一般即有較自行申報之稅率為高
    之情形；倘本件扣繳之結果，其稅率較上訴人補報補繳為高
    ，上訴人亦顯有訴訟利益存在，原審謂上訴人提起本訴無訴
    訟利益，欠缺權利保護必要，而駁回上訴人在原審之訴，亦
    有誤解。
  (四)綜上所述，本件原處分以上訴人未在中華民國辦理營業登記
    ，不能認其在中華民國設有固定營業場所為由，否准上訴人
    補辦補繳營利事業所得稅，訴願予以維持，均有未洽，原判
    決駁回上訴人在原審之訴，於法亦有不合，上訴人求予廢棄
    為有理由，惟本件上訴人在中華民國究竟有無固定營業場所
    ，尚未經原審裁判認定，是本件應發回原審法院，由原審查
    明上訴人在中華民國有無「固定營業場所」後，另為適法之
    裁判。
八、據上論結，本件上訴為有理由，依行政訴訟法第256條第1項
    、第260條第1項，判決如主文。
中　　華　　民　　國　　100　 年　　9　　 月　　29　　日
                    最高行政法院第四庭
                        審判長法官　吳　明　鴻
                              法官　林  茂  權
                              法官　侯　東　昇
                              法官　林　金　本
                              法官　陳　國　成

以  上  正  本  證  明  與  原  本  無  異
中　　華　　民　　國　　100　 年　　 9　　月　　30 　 日
　　　　　　　　　　　　　　　書記官　吳　玫　瑩